臺灣高等法院民事裁定　　　　　　　　 100年度再易字第90號
再審原告　　趙殿鵬
再審被告　　焦中建
上列當事人間遷讓房屋事件，再審原告對於中華民國96年12月31
日本院96年度上易字第713號第二審確定判決，提起再審之訴，
本院裁定如下：
    主  文
再審之訴駁回。
再審訴訟費用由再審原告負擔。
    理  由
一、再審原告主張：再審被告於臺灣桃園地方法院（下稱桃園地
    院）起訴請求伊遷讓坐落桃園縣大溪鎮南興里22鄰西尾84號
    房屋及基地（下稱系爭房地），歷經桃園地院95年度訴字第
    1533號、鈞院96年度上易字第713號判決（下稱原確定判決
    ）其敗訴確定。惟原確定判決係根據再審被告提出之偽造證
    物及偽證之謊言，認伊遭檢察官起訴竊占罪並經桃園地院95
    年度桃簡字第1809號判決有罪，而採為判決之基礎，認定伊
    係無權占有系爭房地。然桃園地院96年度簡上字第490號刑
    事判決已明確認定刑事起訴及第一審判決伊有罪之證據均為
    偽造，伊仍屬有權占有系爭房地之人，是原確定判決自有民
    事訴訟法第496條第1項第9款、第13款、第497條之再審事由
    。又鈞院97年度再易字第51號判決未斟酌伊所提出之「桃園
    榮民服務處95年度第1次標售代管故榮民不動產公告」（下
    稱系爭公告），亦有民事訴訟法第496條第1項第13款之再審
    事由。並聲明：(一)原確定判決（含桃園地院95年度訴字第
    1533號判決）廢棄；(二)再審被告在前訴訟程序第一審之訴駁
    回。
二、按再審之訴，應於30日之不變期間內提起，其期間自判決確
    定時起算；又判決於上訴期間屆滿時確定，不得上訴之判決
    ，於宣示時確定；不宣示者，於送達時確定，而再審之理由
    發生或知悉在後者，均自知悉時起算，民事訴訟法第500條
    第1項、第2項、第398條第1項本文第2項分別定有明文。經
    查：原確定判決係不得上訴第三審法院之判決，早於民國（
    下同）96年12月31日經宣示而確定，有該判決正本在卷可稽
    。再審原告復自承其就原確定判決前已15次「以同一理由及
    證物提起再審之訴」，復有本院97年度再易字第51號、第65
    號、第108號、98年度聲再字第15號、第26號、第46號、第
    65號、98年度再易字第149號、99年度再易字第26號、第72
    號、第134號、100年度再易字第2號、第20號、第40 號、第
    65號民事裁判附卷可佐，顯見再審原告早於97年間即知悉再
    審之理由，其迄100年9月9日始提起本件再審之訴，顯已逾
    30日之不變期間，自非合法，應予駁回。
三、至再審原告另以本院97年度再易字第51號判決漏未審酌系爭
    公告，構成民事訴訟法第496條第1項第13款之再審事由，就
    原確定判決提起再審之訴一節。然查：再審原告對於原確定
    判決提起本件再審之訴，應以原確定判決有無再審事由為審
    理範圍，尚與另案判決是否亦有再審事由無涉，此部分再審
    之訴亦不合法。縱再審原告係欲一併主張本院97年度再易字
    第51號判決有民事訴訟法第496條第1項第13款之再審事由，
    惟該再審判決亦為不得上訴第三審法院之判決，已於97年5
    月15日經宣示而確定，亦有該判決在卷為憑，參諸其於同年
    即已對該判決提起再審，則有本院97年度再易字第65號判決
    附卷可佐，顯見其早於97年間即已知悉再審之理由。揆諸首
    揭規定，再審原告縱有併就本院97年度再易字第51號判決提
    起再審之訴之意，亦已逾30日不變期間，而不合法，應予駁
    回。
四、據上論結，本件再審之訴為不合法，爰裁定如主文。
中    華    民    國   100    年    9     月    19    日
                    民事第十五庭
                        審判長法  官  林恩山
                              法  官  陳雅玲
                              法  官  方彬彬
正本係照原本作成。
不得抗告。
中    華    民    國   100    年    9     月    20    日
                              書記官  陳建邦